臺灣屏東地方法院民事判決
111年度屏簡字第67號
原      告  李豐原  
被      告  鄭志忠  


上列當事人間請求損害賠償事件，原告於刑事訴訟程序（110年
度交簡字第1592號）提起附帶民事訴訟（110年度交附民字第193
號），經本院刑事庭移送前來，本院於民國111年4月6日言詞辯
論終結，判決如下：
    主      文
一、被告應給付原告新臺幣（下同）62,454元，及自民國110年1
    1月15日起至清償日止，按週年利率百分之5計算之利息。
二、原告其餘之訴駁回。
三、訴訟費用由被告負擔百分之62，餘由原告負擔。
四、本判決第一項得假執行，但被告如以62,454元為原告預供擔
    保，得免為假執行。
五、原告其餘假執行之聲請駁回。
    事實及理由
一、被告經合法通知，表示不同意借提到院應訊，有本院屏東簡
    易庭查詢簡答表在卷可稽（本院卷第59頁），而未於言詞辯
    論期日到場，核無民事訴訟法第386條各款所列情形，爰依
    原告之聲請，由其一造辯論而為判決，合先敘明。
二、原告主張：
　㈠被告於民國110年2月12日21時，酒後駕駛車牌號碼00-0000號
    自用小客車（下稱肇事車輛）沿屏東縣萬丹鄉萬新路由南往
    北方向行駛，行至萬新路與萬順路交岔路口時，復應注意車
    前狀況，並應與前車保持隨時可以煞停之距離，而依當時情
    形並無不能注意之情事，竟疏未注意及此而貿然向前直駛；
    適原告騎乘車牌號碼000-0000號普通重型機車（下稱系爭機
    車）欲左轉至萬順路，因遭被告所駕駛之前開車輛追撞，而
    使原告所騎乘之機車與對向由訴外人林彥昇所駕駛車牌號碼
    000-0000號自用小客車（下稱訴外人車輛）發生碰撞（下稱
    系爭事故），致原告受有臉部擦挫傷、雙膝擦挫傷、左腳第
    四趾遠端趾骨骨折等傷害（下稱系爭傷害）。
　㈡原告因系爭事故支出醫療費用新臺幣（下同）2,236元，且因
    系爭傷害自110年2月12日至110年3月29日間均須回診，共有
    36日無法工作，受有不能工作損失54,000元，且系爭機車因
    系爭事故受損修理支出27,950元，及請求精神慰撫金16,000
    元，與前開金額合計為100,186元，爰依侵權行為之法律關
    係提起本件訴訟等語。並聲明：被告應給付原告100,186元
    ，及自起訴狀繕本送達被告之翌日起至清償日止，按週年利
    率百分之5計算之利息。
三、被告未於言詞辯論期日到場，亦無提出書狀作何聲明或陳述
    以供本院審酌。
四、得心證之理由：
　㈠按汽車行駛時，駕駛人應注意車前狀況，並隨時採取必要之
    安全措施；汽車在同一車道行駛時，除擬超越前車外，後車
    與前車之間應保持隨時可以煞停之距離；汽車駕駛人飲用酒
    類或其他類似物後其吐氣所含酒精濃度達每公升0.15毫克或
    血液中酒精濃度達百分之0.03以上者，不得駕車，道路交通
    安全規則第94條第1項、第3項、第114條第2款分別定有明文
    。原告主張被告於前揭時、地，酒後駕駛肇事車輛，沿屏東
    縣萬丹鄉萬新路由南往北方向行駛，行至萬新路與萬順路交
    岔路口時，未注意車前狀況，且未與前車保持隨時可以煞停
    之距離，而貿然向前直駛，致原告騎乘系爭機車於前開路口
    欲左轉至萬順路時，因遭肇事汽車追撞而與訴外人車輛發生
    碰撞，原告因此受有系爭傷害，並造成系爭機車受損等節，
    有道路交通事故現場圖、道路交通事故調查報告表（一）（
    二）、被告酒精測定紀錄表、車輛詳細資料報表、原告屏東
    基督教醫院110年2月13日乙種診斷證明書、現場照片30張（
    警卷第18至23頁、27至42頁）在卷可稽，而被告於言詞辯論
    期日不到場，亦未提出準備書狀爭執，依民事訴訟法第436
    條之23、第436條第2項、第280條第3項準用第1項之規定，
    視同自認，是此部分事實堪以認定，足認被告之過失行為與
    原告受傷之結果間，具相當因果關係，原告主張被告應負侵
    權行為之損害賠償責任，自屬有據。
　㈡按違反保護他人之法律，致生損害於他人者，負賠償責任。
    汽車、機車或其他非依軌道行駛之動力車輛，在使用中加損
    害於他人者，駕駛人應賠償因此所生之損害。不法侵害他人
    之身體或健康者，對於被害人因此喪失或減少勞動能力或增
    加生活上之需要時，應負損害賠償責任。不法侵害他人之身
    體、健康、名譽、自由、信用、隱私、貞操，或不法侵害其
    他人格法益而情節重大者，被害人雖非財產上之損害，亦得
    請求賠償相當之金額。不法毀損他人之物者，被害人得請求
    賠償其物因毀損所減少之價額，民法第184條第2項本文、第
    191條之2本文、第193條第1項、第195條第1項、第196條分
    別定有明文。本件原告因被告之過失行為受有系爭傷害，二
    者間具有相當因果關係，如前所述，被告自應負賠償責任，
    原告請求被告賠償因此所受之損害，核屬有據，茲就其請求
    之項目及金額，是否准許，分別說明如後：
　⒈醫療費用2,236元部分：
　　原告主張因系爭事故受傷支出醫療費用2,236元等語，並提
    出屏東醫療財團法人屏東基督教醫院（下稱屏基醫院）收據
    、陳琪銘診所醫療費用收據等件為證（附民卷第8-4至9頁）
    ，然觀原告提出之前開收據，屏基醫院部分自費金額為500
    元（其餘費用由健保給付），陳琪銘診所部分自費項目、掛
    號費及自付費用合計為850元（其餘費用由健保給付），是
    原告因系爭事故實際支出而得請求之醫療費用應僅為1,350
    元，逾此部分請求應屬無據。
　⒉不能工作損失54,000元部分：
　　原告主張因系爭事故自110年2月12日至110年3月29日間均須
    回診，且因左腳第四趾遠端趾骨骨折於上開回診期間之36日
    均無法工作，以日薪1,500元計算，受有不能工作損失54,00
    0元等語，惟未自稱係從事殯葬服務業，工作均領現金，無
    法提出請假證明或薪資證明，然按當事人已證明受有損害而
    不能證明其數額或證明顯有重大困難者，法院應審酌一切情
    況，依所得心證定其數額，民事訴訟法第222條第2項定有明
    文。本院審酌原告自109年3月19日起即投保於大高雄殯葬服
    務業職業工會，堪認其所述目前從事殯葬服務業應屬真實，
    因系爭傷害數日無法工作亦屬情理之常，被告既經通知未到
    場爭執，對原告主張可信屬實，又各行各業依其工作性質及
    勞雇關係之別，受僱人未必均能請雇主開立薪資證明，則依
    原告當時之投保薪資24,000元為原告薪資收入之計算標準，
    原告於前開回診期間不能工作之損失應為28,800元（計算式
    ：24,000÷30×36＝28,800）。
　⒊機車維修費27,950元部分：
　　按依民法第196條請求賠償物被毀損所減少之價額，固得以
    修復費用為估定之標準，但以必要者為限（如修理材料以新
    品換舊品，應予折舊），最高法院77年度第9次民事庭會議
    決議（一）、80年度台上字第2476號判決意旨可資參照。準
    此，損害賠償既係在填補被害人所受之損害，使其回復應有
    狀態，並不使之另外受利，故被害人修理材料以新品換舊品
    者，自應予以折舊。原告主張：系爭機車因系爭事故受損，
    支出系爭機車維修費27,950元（均為零件），並自李全吉受
    讓損害賠償債權等語，經其提出估價單及債權讓與書為憑（
    附民卷第8-1至8-3頁；本院卷第67頁）。原告固得請求被告
    賠償維修費用，惟計算零件材料之損害賠償數額時，應扣除
    折舊部分始屬合理。又依行政院所頒固定資產耐用年數表及
    固定資產折舊率表，機器腳踏車之耐用年數為3年，系爭車
    輛係於108年6月出廠，有公路監理電子閘門查詢結果可稽（
    本院卷第25頁），無明確出廠日期，則以108年6月15日為計
    算基準，計算至110年2月12日系爭事故發生時，參酌營利事
    業所得稅查核準則第95條第6項：「固定資產提列折舊採用
    平均法、定率遞減法或年數合計法者，以1年為計算單位；
    其使用期間未滿1年者，按實際使用之月數相當於全年之比
    例計算之；不滿1月者，以月計」之規定，認系爭機車已使
    用1年8月。另考量損害賠償之目的在於填補被害人實際損害
    ，應採用平均法計算折舊（即以固定資產成本減除殘價後之
    餘額，按固定資產之耐用年數平均分攤計算每期折舊額），
    較為公允，則每年折舊率為三分之一，是系爭車輛維修費用
    以平均法計算，扣除折舊後之修復費用為16,304元【計算式
    ：①殘價＝取得成本27,950元÷（耐用年數3年＋1）＝6,988元；
    ②折舊額＝（取得成本27,950元－殘價6,988元)×1/（耐用年數
    3年）×使用年數（1又8/12）年＝11,646元，小數點以下四捨
    五入；③扣除折舊後價值＝取得成本27,950元－折舊額11,646
    元＝16,304元】，故此部分原告得請求賠償之車輛維修費為1
    6,304元，逾此部分之主張，尚屬無據，不應准許。
　⒋精神慰撫金16,000元部分：
　　按精神慰撫金之酌定，除原告所受之傷害程度外，尚應審酌
    兩造之身分地位、學識經歷、財產狀況、痛苦程度等節以定
    之。次按，慰藉金之賠償須以人格權遭遇侵害，使精神上受
    有痛苦為必要，其核給之標準固與財產上損害之計算不同，
    然非不可斟酌雙方身分資力與加害程度，及其他各種情形核
    定相當之數額，最高法院51年台上字第223號、76年台上字
    第1908號裁判要旨可資參照。本件被告因過失行為致原告受
    有系爭傷害，已如前述，為不法侵害原告身體權，使其受有
    身體疼痛及精神上痛苦，其依民法195條第1項規定請求非財
    產上之損害，應屬有據。本院審酌原告於系爭事故發生從事
    殯葬服務業，日薪約1,500餘元；被告入監服刑前從事資源
    回收業，月薪約15,000元，經其等分別陳明在卷（本院卷第
    50頁；交易卷第36頁），併審酌兩造財產、所得情形（詳見
    本院卷末頁證物袋），復衡酌原告所受傷害及其活動能力受
    影響之程度，暨兩造教育程度、經濟狀況、本件過失情節等
    情，認原告請求精神慰撫金16,000元尚屬適當，應予准許。
　⒌依上開說明，原告得請求被告賠償之損害金額應為62,454元
    （醫療費1,350元＋不能工作損失28,800元＋機車修理費用16,
    304元＋精神慰撫金16,000元)。
　㈢末按遲延之債務，以支付金錢為標的者，債權人得請求依法
    定利率計算之遲延利息；應付利息之債務，其利率未經約定
    ，亦無法律可據者，週年利率為百分之5；給付無確定期限
    者，債務人於債權人得請求時，經其催告而未為給付，自受
    催告時起，負遲延責任。其經債權人起訴而送達訴狀，或依
    督促程序送達支付命令，或為其他相類之行為者，與催告有
    同一之效力，民法第233條第1項前段、第203條、第229條第
    2項分別定有明文。本件原告請求被告賠償損害，係以支付
    金錢為標的，是原告請求被告給付自起訴狀繕本送達（於11
    0年10月14日送達，見附民卷第11頁送達證書）翌日即110年
    10月15日起至清償日止，按週年利率百分之5計算之利息，
    為有理由，應予准許。
五、綜上所述，原告依侵權行為之法律關係，請求被告給付62,4
    54元，及自110年10月15日起至清償日止，按週年利率百分
    之5計算之利息，為有理由，應予准許。逾此範圍之請求，
    則無理由，應予駁回。
六、本件原告勝訴部分係就民事訴訟法第427條第2項訴訟適用簡
    易程序所為被告敗訴之判決，爰依同法第389條第1項第3款
    規定，依職權宣告假執行。並依同法第392條第2項規定，依
    聲請宣告被告預供擔保後，得免為假執行。又原告就其勝訴
    部分，聲請供擔保宣告假執行，僅係促使法院職權發動，毋
    庸另予准駁之表示。至原告敗訴部分，其假執行之聲請，因
    訴之駁回已失所附麗，則應併予駁回。
七、訴訟費用負擔之依據：民事訴訟法第79條。　　
中　　華　　民　　國　　111 　年　　4 　　月　　20　　日
                  屏東簡易庭  法  官  彭聖芳
正本係照原本作成。
如對判決上訴，須於判決送達後20日內向本院提出上訴狀，其未
表明上訴理由者，應於提出上訴後20日內向本院補提理由書狀（
均須按他造當事人之人數附繕本）。
如委任律師提起上訴者，應一併繳納上訴審裁判費。
中　　華　　民　　國　　111 　年　　4 　　月　　20　　日
                              書記官  孫秀桃